臺灣臺北地方法院刑事判決　　　　　　　　　　　　　九十一年度自字第三九八號
　　自　訴　人　甲○○
　　被　　　告　乙○○
右列被告因業務侵占等案件，經自訴人提起自訴，本院判決如左：
    主  文
乙○○無罪。
    理  由
一、自訴意旨如附件自訴狀影本所載，因認被告涉有刑法第三百三十六條第二項之業
    務侵占及第三百零四條之強制犯行云云。
二、按犯罪事實應依證據認定之，無證據不得推定其犯罪事實。又不能證明被告犯罪
    者，應諭知無罪之判決，刑事訴訟法第一百五十四條、第三百零一條第一項分別
    定有明文。又所謂認定犯罪事實之證據，係指足以認定被告確有犯罪行為之積極
    證據而言，該項證據自須適合於被告犯罪事實認定，始得採為斷罪資料；又苟未
    能發現相當證據，或證據不足以證明，自不能以推測或擬制之方法，以為裁判基
    礎；且在訴訟上用以證明事實之證據，須於通常一般之人均不致於有所懷疑，而
    得確信其為真實之程度者，始得據以為有罪之認定，倘其證明尚未達到此一程度
    ，而有合理之懷疑性存在，致使無從為有罪之確信時，即應為無罪之判決。最高
    法院二十九年上字第三一０五號、四十年台上字第八六號、七十六年台上字第四
    九八六號判例意旨參照。
三、自訴人甲○○認被告乙○○涉有前開犯嫌無非係以其帳戶無故遭中國信託商業銀
    行新店分行自民國八十五年起停用，多次前往該分行查問，亦未獲置理，身為該
    行經理之被告自應負責等語，並以其帳戶存簿影本，資為論據。訊之被告堅決否
    認有何業務侵占及強制犯行，辯稱：八十五年尚未至新店分行任職，且查詢結果
    自訴人帳戶因有事故檔存在，電腦設定無法使用等語。
四、經查：自訴人於八十四年九月五日在中國信託商業銀行新店分行開立活期儲蓄存
    款帳戶一事，有開戶約定條款、印鑑卡在卷可考，八十五年三月二十七日後無法
    使用該帳戶，有被告庭呈之交易明細表及自訴人所提之存摺帳戶明細附卷足參，
    而被告八十五年時任職該銀行城中分行襄理，八十九年二月始至新店分行到任經
    理，復有在職證明書一紙存卷可查，則自訴人帳戶遭凍結使用一事，尚不足認與
    被告有何直接關連。再者，自訴人與中國信託商業銀行間之活期存款帳戶約定，
    核其性質為消費寄託契約，按民法第六百零二條第一項規定，自訴人已將存款現
    金之所有權移轉予銀行，銀行僅負有以種類、品質、數量相同之金錢返還之義務
    ，銀行既非持有自訴人所有之物，縱有延未歸還之事，要與刑法業務侵占之構成
    要件顯不相當。又自訴人帳戶停用之原因或係遭法院扣押命令，或係存摺、提款
    卡、印章掛失後未辦理更換手續，然本件因時日已久，確切原因無法查悉等情，
    業據被告供陳詳盡（見本院九十一年七月二十二日審判筆錄），堪認被告帳戶係
    因該行維護公益及存戶利益之規定下，而為電腦程式設定無法使用，佐以自訴人
    亦自陳並未遭被告強暴、脅迫方式限制使用帳戶，自難以自訴人帳戶暫停使用，
    驟論被告以物理、心理之強制方式妨害自訴人行使存提款權利。況且自訴人帳戶
    經中國信託商業銀行資訊部門查核後，已於九十一年七月十二日解除圈存，自訴
    人得隨時啟用帳戶一節，有該行新店分行說明書一紙附卷可憑，在在足徵被告並
    無侵占及強制之故意。此外自訴人既無法舉證，且本院亦查無其他積極證據足證
    被告有何自訴人指摘之犯行，不能證明犯罪，揆諸前揭意旨，應為被告無罪判決
    之諭知，以免冤抑。
    據上論斷，應依刑事訴訟法第三百四十三條、第三百零一條第一項，判決如主文
    。
中      華      民      國      九十一      年    七    月    三十一    日
                                      臺灣臺北地方法院刑事第四庭
                                          法  官   吳  定  亞
右正本證明與原本無異。
如不服本判決，應於判決送達後十日內，向本院提出上訴狀。
                                          書記官   巫  美  華
中      華      民      國      九十一      年    七    月    三十一    日
